【裁判字號】    98,訴,15
【裁判日期】    980519
【裁判案由】    違反毒品危害防制條例
【裁判全文】
臺灣雲林地方法院刑事判決                98年度訴字第15號
公  訴  人  臺灣雲林地方法院檢察署檢察官
被      告  乙○○
                    （另案於臺灣雲林第二監獄執行中）
指定辯護人  康春田律師
上列被告因違反毒品危害防制條例案件，經檢察官提起公訴（97
年度偵緝字第263 號），本院判決如下：
    主  文
乙○○明知為禁藥而轉讓，累犯，處有期徒刑玖月；又明知為禁
藥而轉讓，累犯，處有期徒刑壹年；又轉讓第一級毒品，累犯，
處有期徒刑貳年，扣案之第一級毒品海洛因拾柒包（合計淨重拾
壹點壹玖公克，含包裝袋拾柒個），均沒收銷燬。應執行有期徒
刑年陸月，扣案之第一級毒品海洛因拾柒包（合計淨重拾壹點
壹玖公克，含包裝袋拾柒個），均沒收銷燬。
    犯罪事實
一、乙○○前於民國94年間因公共危險案件，經本院以94年度六
    交簡字第169 號判處有期徒刑6 月確定，於95年5 月6 日期
    滿執行完畢。詎仍不知悔改，明知海洛因係屬毒品危害防制
    條例第2 條第2 項第1 款所列之第一級毒品，依法不得持有
    、轉讓，亦明知安非他命為毒品危害防制條例所規範之第二
    級毒品，並經行政院衛生署明令公告列為禁藥管理（安非他
    命業經行政院衛生署於69年12月8 日以衛署藥字第301124號
    公告自69年12月8 日起禁止輸入、製造，自70年6 月1 日起
    禁止販賣，更於75年7 月11日以衛署藥字第597627號公告一
    概禁止使用，並在79年10月9 日以衛署藥字第904142號函明
    令公告列為禁藥），依法亦不得轉讓，竟仍為下列行為：
    (一)基於無償轉讓禁藥之犯意，分別於97年5 月中旬某日、同
      年5 月下旬某日，接獲丁○○以公共電話撥打至乙○○門
      號0000000000號行動電話，向乙○○聯絡要求提供屬禁藥
      之第二級毒品安非他命事宜後，旋在雲林縣斗六市○○路
      「168 釣蝦場」外，無償轉讓實際數量不詳之禁藥安非他
      命（確實轉讓之數量不詳，然卷存資料並無已逾10公克之
      證明）予丁○○施用共2 次。
    (二)復基於無償轉讓禁藥之犯意，分別於97年5 月25日上午9
      時許、同年6 月6 日下午6 時許、同年6 月7 日下午5 時
      許、同年6 月8 日（端午節）下午6 時許，接獲甲○○以
      門號0000000000號行動電話，撥打至乙○○門號00000000
      00號行動電話，向乙○○聯絡要求提供禁藥安非他命事宜
      後，旋在上開「168 釣蝦場」前馬路，無償轉讓實際數量
      不詳之禁藥安非他命（確實轉讓之數量不詳，然卷存資料
      並無已逾10公克之證明）予甲○○施用共4 次。
    (三)又基於無償轉讓第一級毒品海洛因及禁藥之犯意，於97年
      6 月底某日至同年8 月7 日前某日（不包括97年8 月7 日
      ），接獲丙○○以門號0000000000號或0000000000號行動
      電話，撥打至乙○○門號0000000000號或0000000000號行
      動電話，向乙○○聯絡要求提供第一級毒品海洛因及禁藥
      安非他命事宜後，旋在雲林縣斗六市○○○路「燦坤3C
      量販店」附近，同時無償轉讓實際數量不詳之第一級毒品
      海洛因及禁藥安非他命予丙○○施用各2 次。嗣再於97年
      8 月7 日晚間11時許，在雲林縣斗六市「名家汽車旅館」
      111 室內，無償轉讓實際數量不詳之第一級毒品海洛因予
      丙○○施用1 次（確實轉讓之數量不詳，然卷存資料並無
      上開轉讓之第一級毒品海洛因及禁藥安非他命合計分別逾
      5 公克及10公克之證明）。
二、嗣於97年8 月8 日上午10時50分許，在上開「名家汽車旅館
    」111 室內，為警查獲，並扣得海洛因17小包（淨重11.19
    公克，純度10.70%，純質淨重1.20公克，空包裝總重8.76公
    克）、甲基安非他命4 小包（驗餘數量3.661 公克，含7 個
    塑膠袋及4 張標籤，起訴書誤載為安非他命）、安非他命吸
    食器1 組、門號不詳之SIM 卡1 張、行動電話4 支（其中3
    支分別含門號0000000000、0000000000、0000000000號SIM
    卡各1 張、另1 支未配SIM 卡）及夾鏈袋7 包等物，而查悉
    上情。
三、案經雲林縣警察局報告臺灣雲林地方法院檢察署檢察官偵查
    起訴。
    理  由
壹、證據能力方面：
一、按被告以外之人於審判外之言詞或書面陳述，除法律有規定
    者外，不得作為證據；被告以外之人於檢察事務官、司法警
    察官或司法警察調查中所為之陳述，與審判中不符時，其先
    前之陳述具有較可信之特別情況，且為證明犯罪事實存否所
    必要者，得為證據；被告以外之人於審判中死亡者、身心障
    礙致記憶喪失或無法陳述者、滯留國外或所在不明而無法傳
    喚或傳喚不到者、到庭後無正當理由拒絕陳述者，其於檢察
    事務官、司法警察官或司法警察調查中所為之陳述，經證明
    具有可信之特別情況，且為證明犯罪事實之存否所必要者，
    得為證據，刑事訴訟法第159 條第1 項、第159 條之2 、第
    159 條之3 分別定有明文。又所謂「先前之陳述具有較可信
    之特別情況」，係指證人於司法警察調查中所為之陳述，與
    審判中不符，而其先前之陳述，從客觀上之環境或條件等情
    況加以觀察，有足以取代審判中反對詰問之可信性保證者而
    言。證人所為之先前陳述，相較於審判中之陳述，是否具有
    更可信之特別情況，應依其陳述時外部之客觀情況，綜合比
    較判斷之，不得僅以證人之先前陳述與案發時間接近，記憶
    清晰為由，遽認有證據能力（最高法院94年度臺上字第1785
    號判決參照）。經查：
    (一)證人丁○○97年6 月3 日警詢之證據能力：
      證人丁○○於97年6 月3 日警詢證稱：其有向被告購買毒
      品，大約購買4 、5 次安非他命，時間約在97年5 月中旬
      至5 月底左右，每次購買金額約新臺幣（下同）1,000 元
      ，其中2 、3 次是被告乙○○親自與伊交易，有時被告會
      叫其他人拿給伊云云（警卷第20頁）。嗣於97年6 月3 日
      偵訊證稱：其跟被告買過2 、3 次安非他命，最後一次跟
      被告購買之時間為97年5 月下旬，購買金額1,000 元，另
      1 次是97年5 月下旬之半個月前，購買金額已忘記云云（
      偵查卷第28頁）。於本院98年4 月7 日審理時改稱：沒有
      跟被告買過毒品，只有跟被告要過，其於偵訊時證稱有向
      被告購買過2 、3 次安非他命，實際上被告並沒有向伊拿
      錢云云（本院卷第81頁）。證人丁○○於97年6 月3 日警
      詢所為向被告購買毒品安非他命之陳述，顯與審判中不符
      ，且並無較可信之特別情況（詳後述），是該部分警詢陳
      述應無證據能力。然並不影響上開證人於警詢中之證詞，
      得作為「彈劾證據」，即得以之作為彈劾其之後在偵審中
      證詞可信度之證據，當無疑義。
    (二)證人甲○○97年6 月13日警詢之證據能力：
      證人甲○○於97年6 月13日警詢中之陳述，屬於被告以外
      之人於審判外之陳述，且無刑事訴訟法第159 條之2 、之
      3 規定所列之事由存在，被告復已否認上開陳述之證據能
      力，則依前揭刑事訴訟法第159 條第1 項之規定，證人甲○○於97年6 月13日警詢中之陳述，無證據能力。
    (三)證人丙○○97年8 月8 日警詢之證據能力：
      證人丙○○於警詢時所為之證述，本院認為尚無顯不可信
      之情況，且經本院傳喚、拘提未到，有送達證書及拘提報
      告書在卷可稽（見本院卷第61、108 、114 頁），其證述
      內容為證明本案犯罪事實之存否所必要，具有關連性，依
      刑事訴訟法第159 條之3 第3 款，應具證據能力。
二、按被告以外之人於偵查中向檢察官所為之陳述，除顯有不可
    信之情況者外，得為證據，刑事訴訟法第159 條之1 第2 項
    定有明文。本件證人丁○○、甲○○及丙○○在檢察官偵查
    中具結後所為之陳述，因檢察官原則上均能遵守法律規定，
    不致違法取供，且其於偵查中向檢察官所為之陳述，均經具
    結，又無顯不可信之情況，揆諸前開規定，證人丁○○、甲○○及丙○○上開於偵查中向檢察官所為業已具結之陳述，
    自均得作為證據使用。
三、至其餘資以認定本案犯罪事實之非供述證據（詳後述），亦
    查無違反法定程序取得之情形，依同法第158 條之4 反面規
    定，洵具證據能力，合先敘明。
貳、實體部分：
一、訊據被告固坦承有於上開時、地，分別轉讓禁藥安非他命予
    丁○○及甲○○，轉讓第一級毒品海洛因及禁藥安非他命予
    丙○○之事實，惟矢口否認有公訴意旨所指之販賣第一級毒
    品及第二級毒品之行為，辯護人並為其辯護稱：證人丁○○
    於審理中證稱被告係無償提供第二級毒品供伊施用，被告此
    部分應只成立轉讓第二級毒品罪。證人甲○○於警詢、偵訊
    及審理中就被告販賣毒品予伊之時間、次數，所為之證述內
    容均有所歧異，不足採信。證人丙○○於警詢及偵訊中所為
    之證述內容亦有所不同，且未到庭接受被告之交互詰問，其
    證言無法證明被告販賣毒品。再者，通聯紀錄並無譯文，且
    被告被查獲之毒品係自己吸食之用，故本件卷內證據尚無法
    達成被告有販賣毒品之有罪確信等語。
二、經查：
    (一)被告乙○○確有在上開時、地，交付禁藥安非他命及第一
      級毒品海洛因予丁○○、甲○○及丙○○等事實，已據被
      告於本院審理時坦承不諱，核與證人丁○○於本院審理時
      ，證人甲○○於偵訊及本院審理時，及證人丙○○於警詢
      及偵訊中證述情節相符（均詳後述），堪認被告前開自白
      ，確與事實相符，自堪採信。
    (二)證人丁○○就被告轉讓禁藥之時間、次數陳述如下：
      1.證人丁○○於本院98年4 月7 日審理時證稱：沒有跟被
        告買過毒品，只有跟被告要過，其於偵訊中曾證稱最後
        1 次跟被告購買安非他命是5 月下旬，在「168 釣蝦場
        」外，買1,000 元，另1 次購買安非他命是約最後1 次
        之前半個月，一樣是在「168 釣蝦場」外面。惟其於偵
        訊時雖證稱有向被告購買過2 、3 次安非他命，實際上
        被告並沒有向伊拿錢等語（本院卷第81頁）。
      2.查證人丁○○於97年6 月3 日警詢證稱：其有向被告購
        買毒品，大約購買4 、5 次安非他命，時間約在97年5
        月中旬至5 月底左右，每次購買金額約1,000 元，其中
        2 、3 次是被告乙○○親自與伊交易，有時被告會叫其
        他人拿給伊云云（警卷第20頁）。嗣於97年6 月3 日偵
        訊時改稱：其跟被告買過2 、3 次安非他命，最後一次
        跟被告購買之時間為97年5 月下旬，購買金額1,000 元
        ，另1 次是97年5 月下旬之半個月前，購買金額已忘記
        云云（偵查卷第28頁）。證人丁○○於警詢、偵訊及本
        院審理中，就是否向被告購買毒品安非他命及所購買之
        次數、金額均有所歧異，先後說詞反覆不一，是否可採
        ，已非無疑，自無從僅以其證述內容，遽為不利被告之
        認定。
      3.衡以證人丁○○於檢察官97年6 月3 日偵訊及本院審理
        時作證，均在供前即已具結，明知負有據實陳述之義務
        ，否則即屬偽證，將受7 年以下有期徒刑之重罰，其在
        本院審理時既仍為與在檢察官偵訊中陳述不符之證述，
        且自承自己在偵查中之證述，係因檢察官並未詢問被告
        有無向其收取金錢，顯然其已有受偽證處罰之意，然其
        既仍堅稱被告先後2 次交付予伊安非他命，並無從解免
        被告之刑事責任，足見證人丁○○應非係為迴護被告而
        故意為與偵訊中不同之證述，故認其於本院審理時之證
        述為可採。
      4.綜上所述，證人丁○○於偵訊中所為不利於被告之證述
        ，既與其在本院審理中證述不符，且無其他積極之證據
        證明其於偵查中之證述具有較可信之情況，自不能遽採
        為不利於被告之認定。因此，被告就曾於97年5 月中旬
        某日、97年5 月下旬某日，在「168 釣蝦場」無償轉讓
        禁藥安非他命予證人丁○○施用共2 次之自白，核與證
        人丁○○審判中之證詞吻合，足認與事實相符，應堪採
        信。
    (三)證人甲○○就被告轉讓禁藥之時間、次數陳述如下：
      1.證人甲○○於偵訊中證稱，其曾向被告購買過4 至5 次
        安非他命，第1 次係在97年5 月中旬，最後1 次是端午
        節（即97年6 月8 日）下午6 時許，其係以門號000000
        0000號或0000000000號行動電話與被告聯絡，地點均在
        上開「168 釣蝦場」附近。第1 次與最後1 次均以1,00
        0 元購買，另外2 次是各以500 元及600 元購買等語（
        偵卷第35頁）。嗣於本院審理中先證稱，其向被告購買
        過2 次安非他命，日期已忘記了，買1,000 元而已等語
        。後經檢察官提示伊於警詢中所為供述之內容，方證稱
        ：其向被告購買過4 、5 次安非他命，時間約在5 月至
        6 月，地點均在上開「168 釣蝦場」，除了購買過1,00
        0 元以外，尚有買過500 元及600 元等語。再經本院訊
        問後，方確認其於97年5 月25日、同年6 月6 日、同年
        6 月7 日及同年6 月8 日與被告持用之門號0000000000
        號行動電話通話，係與被告聯絡購買安非他命之事，聯
        絡完後，同一天就拿到安非他命，且同一天將金錢交付
        予被告等語（本院卷第85至87頁）。
      2.查證人甲○○於偵訊及本院審理中，就其向被告購買安
        非他命之時間、地點、次數、方式等細節雖先後矛盾、
        情節不一，但就被告曾交付安非他命予甲○○4 、5 次
        部分，則前後所證大致相符。而且其所持用之門號0000
        000000號行動電話，於97年5 月25日、97年6 月6 日、
        97年6 月7 日及97年6 月8 日均與門號0000000000號行
        動電話有通話之情形，此有門號0000000000號行動電話
        與門號0000000000號行動電話通聯紀錄（偵緝卷第26、
        27頁）可按。因此，綜合證人甲○○上開證述內容及上
        開通聯紀錄，足認被告應曾於97年5 月25日、同年6 月
        6 日、同年6 月7 日及同年6 月8 日，在「168 釣蝦場
        」交付禁藥安非他命予證人甲○○施用共4 次（至於證
        人甲○○所證4 、5 次部分，依罪疑利益歸於被告原則
        ，本院認定轉讓4 次禁藥安非他命）。因此益徵被告此
        部分之自白，與事實相符，亦足採信。
      3.至於證人甲○○雖證稱其有支付價金予被告云云，惟其
        所為證述，或者先後矛盾、情節不一，或者就相關細節
        敘述模糊，業如前述，且上開通聯紀錄僅有上開2 支門
        號行動電話相互通話之紀錄，並無通聯譯文可憑，又查
        無其他積極佐證（詳後述），故其證明力尚非無疑。
    (四)證人丙○○就被告轉讓第一級毒品及禁藥之時間、次數陳
      述如下：
      1.證人丙○○於警詢中證稱，其自97年6 月底左右，以所
        持用之門號0000000000號行動電話，撥打被告所持用之
        門號0000000000號及0000000000號行動電話，相約在雲
        林縣斗六市○○○路「燦坤3C量販店」附近一帶交易買
        賣毒品海洛因，交易確切日期已不記得，最近一次係在
        97年8 月7 日晚上11時許，在雲林縣斗六市名家汽車旅
        館111 室內，以現金1,000 元，購買毒品4 、5 次，每
        1 次都是購買1 小包，金額係1,000 元等語（警卷第16
        頁）。嗣於偵訊中證稱，其自97年6 、7 月開始向被告
        購買毒品，係以門號0000000000號行動電話撥打被告所
        持用之門號末3 碼為541 號及050 號行動電話。共向被
        告購買過至少2 次之毒品海洛因及安非他命，價格均為
        1,000 元。97年8 月7 日本欲向被告購買安非他命，因
        不小心睡著，故未向被告購買，伊於警詢中稱有向被告
        購買，係因當時員警已將筆錄製作成伊有向被告購買，
        因伊已供承向被告購買幾次毒品，不差這一次，故未向
        員警更正等語（偵卷第9 頁）。
      2.另證人丙○○雖就97年8 月7 日當日是否有向被告購買
        毒品海洛因乙情，先於警詢中證稱有向被告購買毒品海
        洛因施用，嗣於偵訊中改稱未向被告購買等語。惟查證
        人丙○○就被告是否交付毒品供其施用乙情，於警詢及
        偵訊中均證述明確，自無毋庸再為偏坦被告，而於偵訊
        中就97年8 月7 日當日是否有支付價金向被告購買毒品
        海洛因乙情，為有利被告之證述，故應認證人於偵訊中
        所陳應可採信。又被告於本院審理時亦陳稱，其交付毒
        品海洛因及安非他命予證人丙○○之方式，係將海洛因
        及安非他命一起交付予證人丙○○，共交付2 次，97年
        8 月7 日當天證人丙○○並未向被告購買毒品，係被告
        將毒品海洛因捲在香菸中放在桌上，證人丙○○即無償
        施用上開毒品等語（本院卷第117 頁、第119 頁反面）
        。
      3.綜合證人丙○○警詢、偵訊中證述內容及被告之陳述以
        觀，足認被告就其於97年6 月底某日至同年8 月7 日前
        某日（不包括97年8 月7 日），在「燦坤3C量販店」附
        近，同時轉讓實際數量不詳之第一級毒品海洛因及禁藥
        安非他命予丙○○施用各2 次，嗣再於97年8 月7 日晚
        間11時許，在雲林縣斗六市「名家汽車旅館」111 室內
        ，轉讓實際數量不詳之第一級毒品海洛因予丙○○施用
        1 次之自白，與事實相符，足以採信。
      4.至於證人丙○○雖證稱其有支付價金予被告云云，惟其
        就時間、地點、次數、方式等細節，先後矛盾、情節不
        一，參以被告於97年8 月8 日遭警方查獲當時，又未扣
        得證人丙○○所稱買受毒品所交付之1,000 元，因此，
        其所稱有償購買乙節，尚難遽信。
    (五)公訴人雖認被告前開所為，係涉犯販賣第一級毒品海洛因
      及第二級毒品安非他命罪嫌。然按事實之認定，應憑證據
      ，如未能發現相當證據，或證據不足以證明，自不能以推
      測或擬制之方法，以為裁判之基礎（最高法院40年台上字
      第86號判例要旨參照）。經查：
      1.本案雖扣得第一級毒品海洛因17包，禁藥甲基安非他命
        4 包，惟上開海洛因合計淨重11.19 公克（空包裝總重
        8.76公克），甲基安非他命驗餘數量為3.661 公克，有
        法務部調查局濫用藥物實驗室97年8 月29日調科壹字第
        09723035980 號鑑定書及行政院衛生署管制藥品管理局
        97年10月29日管檢字第0970010809號鑑定書各1 紙在卷
        可按（偵卷第51頁、本院卷第37頁），數量非鉅。參以
        被告前有多次施用第一級毒品及第二級毒品犯行，有臺
        灣高等法院被告前案紀錄表乙份在卷足稽，被告供稱所
        扣得之上開第一級毒品海洛因及第二級毒品甲基安非他
        命係供己施用等語，尚非全然無稽。因此，尚難僅憑本
        案所扣得之上開第一級毒品及第二級毒品，遽認被告持
        有上開毒品係供作販賣之用。
      2.又就丁○○、甲○○、丙○○究竟有無向被告購買海洛
        因及安非他命等情，證人丁○○、甲○○、丙○○所為
        證述，或者先後矛盾、情節不一，或者就相關細節敘述
        模糊，業如前述。再依前述證人丁○○於本院審理時具
        結證稱：被告係免費提供安非他命予伊施用等語，已如
        前述。雖證人丁○○、甲○○於偵查中，證人丙○○於
        警詢及偵查中之陳述具有證據能力，業如前述。惟其證
        明力如何，仍值商榷。本件既乏其他補強證據，證明被
        告確有販賣海洛因及安非他命予丁○○、甲○○及丙○○之事實，而販賣第一級毒品及第二級毒品，均係屬重
        罪，自皆應採取嚴格之證據，自不得以有疑之單一證人
        證述，作為認定被告犯販賣第一級毒品罪及第二級毒品
        罪之唯一基礎。公訴意旨既未提出其他事證佐證被告確
        實有販賣第一級毒品及第二級毒品予丁○○、甲○○及
        丙○○之行為，基於罪疑唯輕原則，應認被告係分別基
        於無償轉讓第一級毒品及轉讓屬禁藥之第二級毒品犯意
        ，分別於上開時地轉讓海洛因及安非他命予丁○○、甲○○及丙○○，自不得以販賣第一級毒品及第二級毒品
        之罪名相繩。
    (六)從而，被告轉讓禁藥安非他命予丁○○、甲○○，及轉讓
      第一級毒品海洛因、禁藥安非他命予丙○○之犯行，皆已
      事證明確，均應依法論科。
三、查安非他命迭經行政院衛生署於69年12月8 日衛署藥字第30
    1124號、79年10月9 日衛署藥字第904142號公告列入藥物藥
    商管理法第16條第1 款（即現行藥事法第22條第1 項第1 款
    ）之禁藥管理，迄今尚屬禁藥，而甲基安非他命屬安非他命
    成分，亦經行政院衛生署於75年7 月11日衛署藥字第597627
    號公告禁止使用在案，同時安非他命、甲基安非他命亦屬毒
    品危害防制條例第2 條第2 項規定之第2 級毒品。按藥事法
    第83條第1 項法定刑為7 年以下有期徒刑，得併科5 百萬元
    以下罰金，較毒品危害防制條例第8 條第2 項之法定刑為重
    ，且藥事法第83條第1 項係於93年4 月21日修正公布，同年
    月23日施行，94年2 月5 日及95年5 月30日修正公布之藥事
    法該條項並未修正，為毒品危害防制條例之後法，而毒品之
    範圍尚包括影響精神物質與其製品，藥事之管理亦非僅止於
    藥品之管理，毒品未必係經公告之禁藥，禁藥亦未必為毒品
    ，是毒品危害防制條例與藥事法二者，並無必然之特別法與
    普通法關係，故除有轉讓之第二級毒品達毒品危害防制條例
    第8 條第6 項之一定數量，經依法加重後之法定刑較藥事法
    第83條第1 項之法定刑為重之情形外，因藥事法第83條第1
    項為後法，且為重法，應優先適用藥事法處罰（臺灣高等法
    院暨所屬地方法院94年11月25日法律座談會刑事類提案第8
    號決議，及最高法院95年度臺上字第1325號、96年度臺上字
    第3582號等判決要旨參照）。
四、(一)核被告乙○○就上開犯罪事實欄一、(一)及(二)部分所為，均
      係犯藥事法第83條第1 項之轉讓禁藥罪，就上開犯罪事實
      欄一、(三)部分所為，係犯毒品危害防制條例第8 條第1 項
      轉讓第一級毒品罪及藥事法第83條第1 項之轉讓禁藥罪。
      又被告轉讓第一級毒品海洛因予丙○○共3 次，其中2 次
      同時轉讓禁藥安非他命部分，均為同一交付行為，觸犯上
      述二罪名，為想像競合犯，應依刑法第55條之規定，從較
      重之轉讓第一級毒品罪處斷。被告持有第一級毒品之低度
      行為，為轉讓第一級毒品海洛因之高度行為所吸收，不另
      論罪（至被告持有第二級毒品之行為與轉讓行為同為實質
      上一罪之階段行為，高度之轉讓行為既已依藥事法加以處
      罰，依法律適用完整性之法理，其低度之持有安非他命行
      為，自不能再行割裂適用毒品危害防制條例加以處罰，此
      可參見最高法院82年度臺上字第4076號、第6613號判決意
      旨，但查藥事法對於持有禁藥之行為未設有處罰規定，故
      被告持有安非他命之行為即無庸論述之）。
    (二)檢察官起訴雖認被告涉有毒品危害防制條例第4 條第1 項
      、第2 項之販賣第一級、第二級毒品罪嫌，實有誤會，已
      如前所述，惟社會基本事實相同，自應變更起訴法條。又
      按刑事訴訟法第95條第1 款規定：「訊問被告應先告知犯
      罪嫌疑及所犯所有罪名，罪名經告知後，認為應變更者，
      應再告知」，乃被告在刑事訴訟程序上應受告知之權利，
      為憲法第8 條第1 項正當法律程序保障內容之一，旨在使
      被告能充分行使防禦權，以維審判程序之公平。然被告若
      知所防禦或已提出防禦或事實審法院於審判過程中已就被
      告所犯罪名，應變更罪名之構成要件為實質之調查，縱形
      式上未告知罪名，對被告防禦權之行使既無所妨礙，其訴
      訟程序縱稍有瑕疵，仍不得認為判決有何違法（最高法院
      90年度臺非字第172 號判決意旨參照）。本案檢察官就被
      告販賣第二級毒品犯行，係以毒品危害防制條例第4 條第
      2 項之罪嫌起訴，惟經本院變更起訴法條改依藥事法第83
      條第1 項論處，本院已就被告是否有販賣第二級毒品之事
      實為實質之調查，被告就該項之事實，亦有所主張與辯解
      ，於其被訴事實，得以充分防禦，尚無使被告無從行使防
      禦權之情形，縱未告知應變更之罪名，既於被告之防禦權
      無所妨礙，本院改依藥事法第83條第1 項之罪處斷，尚難
      認有突襲裁判之違法，附此敘明。
    (三)另按轉讓毒品達一定數量者，加重其刑至二分之一，其標
      準由行政院定之，毒品危害防制條例第8 條第6 項定有明
      文；行政院據該規定於93年1 月7 日發布轉讓持有毒品加
      重其刑之數量標準，該標準第2 條第1 項第1 款、第2 款
      規定，轉讓、持有第一級毒品：淨重5 公克以上，轉讓、
      持有第二級毒品：淨重10公克以上者，加重其刑至二分之
      一。然查：被告乙○○所轉讓之第一、二級毒品，並未扣
      案，無法測得實際重量，惟依證人丁○○、甲○○及丙○○證述之情節觀之，被告僅分別轉讓少許之海洛因、安非
      他命供其等施用，可知被告先後轉讓海洛因、安非他命之
      數量均甚為少量，揆諸「罪證有疑，利歸被告」之證據法
      則，尚難認被告先後轉讓予丁○○、甲○○、丙○○之第
      一級毒品海洛因、第二級毒品安非他命淨重之數量，各分
      別已逾5 公克、10公克以上，自無從依毒品危害防制條例
      第8 條第6 項規定加重其刑，附此敘明。
    (四)又刑事法若干犯罪行為態樣，本質上原具有反覆、延續實
      行之特徵，立法時既予特別歸類，定為犯罪構成要件之行
      為要素，則行為人基於概括之犯意，在密切接近之一定時
      、地持續實行之複次行為，倘依社會通念，於客觀上認為
      符合一個反覆、延續性之行為觀念者，於刑法評價上，即
      應僅成立一罪。學理上所稱「集合犯」之職業性、營業性
      或收集性等具有重複特質之犯罪均屬之，例如經營、從事
      業務、收集、販賣、製造、散布等行為概念者是（最高法
      院95年度臺上字第1079裁判要旨參照）。本件被告基於轉
      讓禁藥安非他命之犯意，轉讓安非他命予丁○○2 次，足
      認其主觀上具有預定反覆為同一犯罪行為之概括犯意，且
      觀諸其犯罪時間係97年5 月中旬、下旬，犯罪地點係在「
      168 釣蝦場」，係在被告住所所在之雲林縣斗六市，顯係
      在密切接近之時、地，持續轉讓禁藥安非他命予丁○○，
      依社會通念，在客觀上符合1 個反覆、延續性之行為特性
      ，揆諸前開說明，應認屬包括一罪之集合犯，僅成立1 個
      轉讓禁藥罪。另被告轉讓禁藥安非他命予甲○○共4 次，
      係於1 個月內在雲林縣斗六市之「168 釣蝦場」所為，顯
      亦係於密切接近之時、地，持續轉讓禁藥安非他命予甲○○，依前開說明，亦應認屬包括一罪之集合犯，僅成立1
      個轉讓禁藥罪。又被告轉讓第一級毒品海洛因予丙○○共
      3 次（其中前2 次同時轉讓禁藥安非他命，為想像競合犯
      ，從較重之轉讓第一級毒品罪論處，前已敘及），亦係於
      密切接近之時（97年7 月底某日至同年8 月7 日前某日及
      同年8 月7 日）、地（均位於雲林縣斗六市之「燦坤3C量
      販店」及「名家汽車旅館」111 室），持續轉讓第一級毒
      品海洛因予丙○○，亦應認屬包括一罪之集合犯，僅成立
      1 個轉讓第一級毒品罪。被告所犯上開3 次犯行間，犯意
      各別，行為互異，應分論併罰。被告有犯罪事實欄所載之
      前案紀錄及執行資料，有臺灣高等法院被告前案紀錄表1
      紙在卷可佐，其受徒刑之執行完畢後，5 年以內故意再犯
      本件有期徒刑以上之罪，為累犯，俱應依刑法第47條第1
      項之規定加重其刑。
    (五)爰審酌被告前有侵占、竊盜、詐欺、公共危險及施用第一
      級、第二級毒品之犯罪科刑紀錄，有臺灣高等法院被告前
      案紀錄表在卷可佐，素行不佳，明知第一級毒品海洛因及
      禁藥安非他命具有成癮性、濫用性及危害性，猶轉讓第一
      級毒品海洛因、禁藥安非他命供他人施用，所為足以擴散
      毒品並增加施用毒品之人口，不僅戕害他人身心，亦對社
      會治安造成危害，應予非難，兼衡被告犯罪之動機、目的
      、所轉讓之數量非鉅及犯罪後坦承犯行，已知悔悟等一切
      情狀，分別量處如主文所示之刑，並定其應執行刑，以資
      懲儆。
五、應沒收物品及其依據：
    (一)扣案之海洛因17小包（淨重11.19 公克，純度10.70%，純
      質淨重1.20公克，空包裝總重8.76公克），係查獲之第一
      級毒品，確為違禁物，且為毒品危害防制條例第2 條第2
      項第1 款所規定之第一級毒品毒品，不問屬於犯罪行為人
      與否，應依同條例第18條第1 項前段，宣告沒收銷燬之。
      另包裹上開毒品之包裝袋，於物理外觀上與毒品附合而難
      予析離，如強予析離至完全無殘渣留存，將耗費相當之時
      間、人力與經費，於經濟上顯無實益，是依社會一般通念
      ，堪認上開殘渣袋已與查獲之毒品結合成為一體而無從強
      加析離，應依毒品危害防制條例18條第1 項前段規定，與
      上開海洛因殘渣一併沒收銷燬。
    (二)扣案之甲基安非他命4 小包（驗餘數量3.661 公克，含7
      個塑膠袋及4 張標籤），雖係第二級毒品，並無積極證據
      證明與被告本件犯罪有何直接關係，爰不諭知沒收，並由
      檢察官另行依法處理。
    (三)扣案之門號不詳之SIM 卡1 張、行動電話3 支（其中2 支
      分別含門號0000000000、0000000000號SIM 卡各1 張、另
      1 支未配SIM 卡）雖係被告所有，然究屬其平日通信聯絡
      所用之物，尚難認係專供轉讓毒品及禁藥所用，無庸沒收
      。至於扣案之行動電話1 支（含門號0000000000號SIM 卡
      1 張），非被告所有，業據被告供承在卷（本院卷第120
      頁），亦不諭知沒收。
    (四)扣案之乙○○所有之安非他命吸食器1 組及夾鏈袋7 包，
      亦無積極證據證明與被告本件犯罪有何直接關係，亦不另
      宣告沒收。
據上論結，應依刑事訴訟法第299 條第1 項前段、第300 條，毒
品危害防制條例第8 條第1 項、第18條第1 項，藥事法第83條第
1 項，刑法第11條、第55條、第47條第1 項、第51條第5 款，判
決如主文。
本案經檢察官林豐正到庭執行職務。
中    華    民    國    98    年    5     月    19    日
            刑事第一庭    審判長法  官  陳宏卿
                                法  官  吳錦佳
                                法  官  陳美利
以上正本證明與原本無異。
如不服本判決，應於判決送達後10日內向本院提出上訴狀（須附
繕本），並應敘述具體理由；其未敘述上訴理由者，應上訴期屆
滿後20日向本院補提理由書（均須按他造當事人之數附繕本）。
「切勿逕送上級法院 」
                                書記官  王秀如
中    華    民    國    98    年    5     月    19    日
附錄本案論罪科刑法條：
毒品危害防制條例第8 條第1 項、藥事法第83條第1 項
毒品危害防制條例第8 條第1 項
轉讓第一級毒品者，處 1 年以上 7 年以下有期徒刑，得併科新
臺幣 1 百萬元以下罰金。
藥事法第83條第1 項
明知為偽藥或禁藥，而販賣、供應、調劑、運送、寄藏、牙保、
轉讓或意圖販賣而陳列者，處7 年以下有期徒刑，得併科新臺幣
5 百萬元以下罰金。


司法院資訊處製作；財團法人民間司法改革基金會備份。
